【裁判字號】    90,裁,1019
【裁判日期】    901206
【裁判案由】    有關土地登記事務
【裁判全文】
最  高  行  政  法  院  裁  定                    九十年度裁字第一○一九號
    聲  請  人  甲○○
                千瑛建設股份有限公司
    右一人代表人
                乙○○
右聲請人與臺北市政府地政處間因有關土地登記事務事件，對本院中華民國八十九年
十月五日八十九年度裁字第一二三四號裁定，聲請再審。本院裁定如左：
    主  文
再審之聲請駁回。
再審訴訟費用由聲請人負擔。
    理  由
一、按行政訴訟當事人對本院之裁定聲請再審，必須具有行政訴訟法第二百七十三條
    第一項所列各款情形之一者，或該條第二項之情形始得為之，而該條第一項第一
    款所謂適用法規顯有錯誤，係指原裁定所適用之法規與該案應適用之現行法規相
    違背，或與解釋判例有所牴觸者而言。
二、聲請人甲○○部分：
    本件聲請人甲○○與臺北市政府地政處間因有關土地登記事務事件，提起行政訴
    訟，經本院八十九年度裁字第一二三四號裁定駁回其訴後，聲請人復對本院八十
    九年度裁字第一二三四號裁定（以下稱原裁定）聲請再審，核其狀述理由要旨無
    非謂︰原裁定以臺北市政府地政處函非行政處分，而裁定駁回其在前程序之訴，
    適用法規有再審事由等語。本件原裁定以：『按提起訴願，以有行政處分之存在
    為前提要件，所謂行政處分者，係指行政主體，基於職權，就特定之具體事件所
    為發生公法上效果之單方行政行為而言，至行為機關所為單純的事實述或理由
    說明，並非對人民之請求有所准駁，既不因該項述或說明而生法律上之效果，
    自非行政處分，人民即不得對之提起訴願。又上級機關本於監督權，對於下級機
    關所為之糾正及指示，並非對於人民之行政處分，其以副本抄送原告，純屬意思
    通知性質，不得作為訴願之標的。本院四十四年判字第十八號、六十二年裁第四
    十一號、六十二年裁字第一八二號著有判例。本件原告（即聲請人，下同）自八
    十一年起迭次向行政院、內政部、台北市政府及被告台北市政府地政處等檢舉或
    陳報台北市中山地政事務所未依規定辦理土地登記，並請該所更正早已辦竣登記
    之抵押權塗銷、拍賣及所有權移轉登記，經中山地政事務所查復處理過程於法並
    無不合，並經被告台北市政府地政處及中山地政事務所多次函復原告，嗣原告於
    八十四年三月三十一日、八十四年四月二十八日、八十四年五月十六日、八十四
    年六月十六日再提出陳報聲請時，被告台北市政府地政處乃以八十四年四月二十
    八日北市地一字第八四○一五三五八號函、八十四年五月五日北市地一字第八四
    ○一六三四○號函、八十四年五月二十二日北市地一字第八四○一八七九九號函
    、八十四年六月二十三日北市地一字第八四○二三一二四號函請台北市中山地政
    事務所查明依法處理逕復，並副知原告，原告對上開四函文表示聲明不服，循序
    提起訴願、再訴願，惟觀諸被告機關前揭八十四年四月二十八日北市地一字第八
    四○一五三五八號函中山地政事務所並副知原告略以：「主旨：甲○○君聲請書
    為中國大眾康寧互助會所有權移轉登記，申請更正登記乙案，請查明依法處理逕
    覆。．．．」；八十四年五月五日北市地一字第八四○一六三四○號函中山地政
    事務所並副知原告略以：「主旨：．．．請併本處八十四年四月二十八日北市地
    一字第八四○一五三五八號函辦理。．．．」；八十四年五月二十二日北市地一
    字第八四○一八七九九號函中山地政事務所並副知原告略以：「主旨：甲○○君
    聲請書為中國大眾康寧互助會所有權移轉登記，申請變更登記乙案，請查明依法
    處理逕覆。．．．」；八十四年六月二十三日北市地一字第八四○二三一二四號
    函中山地政事務所並副知原告略以：「主旨：甲○○君陳報書為貴所七十七年十
    二月二十八日違法移轉登記乙案，請依該陳報書所內容詳為查明，依法處理逕
    覆。．．．」，四函文內容係指示台北市中山地政事務所查明原告之陳情事項，
    該項指示乃機關間之職務表示，並不因該項述發生何法律效果，自非行政處分
    。原告自不得對之提起訴願、再訴願，一再訴願決定分別予以駁回，核無不當，
    原告復提起本件行政訴訟，自非合法，應予駁回。至原告其餘之請求，不在本件
    再訴願決定範圍內，原告逕行對之提起行政訴訟，自非適法，亦應予駁回。』為
    由，依行政訴訟法施行法第二條、行政訴訟法第一百零七條第一項第十款、第一
    百零四條、民事訴訟法第九十五條、第七十八條規定，裁定駁回聲請人在前程序
    之訴，經核所適用之法規與該案應適用之現行法規不相違背，亦無牴觸解釋判例
    之情形，即無首揭說明所稱之適用法規顯有錯誤之再審事由。本件依聲請意旨，
    難認原裁定有行政訴訟法第二百七十三條第一項第一款規定之再審事由，本件聲
    請人甲○○部分再審之聲請為無理由，應予駁回。
三、聲請人千瑛建設股份有限公司部分：
    本院八十九年度裁字第一二三四號事件之原告為本件聲請人甲○○，被告係臺北
    市政府地政處。聲請人千瑛建設股份有限公司則非該案之當事人，尚不得對原裁
    定聲請再審，而其遽為再審之聲請，並非合法，應予駁回。
據上論結，本件再審之聲請聲請人甲○○部分為無理由，聲請人千瑛建設股份有限公
司部分為不合法，爰依行政訴訟法第二百八十三條、第二百七十八條第一項、第二項
、第一百零四條、民事訴訟法第九十五條、第七十八條、第八十五條第一項前段，裁
定如主文。
中    華    民    國      九十      年      十二      月      六        日
                    最 高 行 政 法 院  第 四 庭
                                審 判 長 法  官      葉  振  權
                                         法  官      黃  璽  君
                                         法  官      吳  錦  龍
                                         法  官      劉  鑫  楨
                                         法  官      吳  明  鴻
右  正  本  證  明  與  原  本  無  異
                                         法院書記官  陳  盛  信
中    華    民    國      九十      年      十二      月      六        日


司法院資訊處製作；財團法人民間司法改革基金會備份。
